臺灣高雄地方法院刑事判決　　　　　　 95年度交訴字第276號
公　訴　人　臺灣高雄地方法院檢察署檢察官
被　　　告　丙○○
　　　　　　　　　　樓
上列被告因業務過失致死案件，經檢察官提起公訴（95年度偵字
第27260 號），本院判決如下：
    主  文
丙○○犯過失致死罪，處有期徒刑陸月，如易科罰金，以新臺幣
貳仟元折算壹日。緩刑貳年。
    事  實
一、丙○○於民國95年10月13日上午8 時，向乙○○借用其所有
    、駕駛車牌號碼D7-6908 號自小客車，自高雄縣大寮鄉○○
    路出發欲至高雄縣岡山鎮本洲工業區搬運物品，於同日上午
    8 時許，行經高雄縣大寮鄉○○○路946 號，由北往南方向
    行駛於該路內側車道時，本應注意汽車行駛時應注意車前狀
    況及兩車併行之間隔，並隨時採取必要之安全措施，而依當
    時天氣晴、日間光線良好、路面乾燥無缺陷、路上無障礙物
    、視距良好之情形，又無不能注意之情事，竟疏於注意及此
    ，此時適有伍小鳳騎乘車牌號碼PYP-050 號機車同方向行駛
    ，亦殊未注意與丙○○所駕駛之小貨車保持安全間隔，丙○
    ○車身右側乃與伍小鳳機車之左前車頭把手部分發生碰撞，
    致伍小鳳人車倒地，此時嗣有成炳龍亦同向駕駛車輛於後方
    行駛，因見丙○○未及時發現肇事而未立即停車，旋即上前
    攔阻丙○○後，由丙○○撥打電話報警到場處理，伍小鳳經
    救護車送往醫院急救，因頭部外傷導致顱內出血不治死亡。
    丙○○於警察到場後表明其為肇事者並接受裁判。
二、案經臺灣高雄地方法院檢察署檢察官據報相驗後自動檢舉偵
    查起訴。
    理  由
一、按被告以外之人於審判外之言詞或書面陳述，除法律有規定
  　者外，不得作為證據；又被告以外之人於審判外之陳述，雖
    不符刑事訴訟法第159 條之1 至第159 條之4 之規定，而經
    當事人於審判程序同意作為證據，法院審酌該言詞陳述或書
    面陳述作成時之情況，認為適當者，亦得為證據，刑事訴訟
    法第159 條第1 項定有明文。本件檢察官及被告於本院審判
    程序時，就本判決所引用各項證據之證據能力均明示同意有
    證據能力，本院認該具有傳聞證據性質之證據，並無任何違
    法取證之不適當情形，以之作為證據使用係屬適當，自得採
    為認定事實之證據。
二、被告於本院審理中對於上開犯罪事實業已坦白承認，並有高
    雄縣政府警察局林園分局道路交通事故現場圖、道路交通事
    故調查表（一）（二）及道路交通事故現場蒐證照片16張在
    卷可參。按汽車行駛時，駕駛人應注意兩車併行之間隔，並
    隨時採取必要之安全措施，道路交通安全規則第94條第3項
    定有明文。再者，刑法上之過失犯，必須危害之發生，與行
    為人之欠缺注意，具有相當因果關係，始能成立，如係行為
    人之過失，與被害人自己之過失，併合而為危害發生之原因
    時，雖不能阻卻其犯罪責任，但對於被害人之與有過失，究
    不能置而不論（最高法院79年台上字第2897號判決意旨參照
    ）。查本件被告駕駛自小客車行經上開道路，依當時天候為
    晴、夜間有照明、柏油路面乾燥、無障礙物、視距良好，並
    無不能注意之情事，竟仍疏未注意車前狀況，並與同行側邊
    車輛保持安全間隔，適有伍小鳳騎乘車牌號碼PYP-050 號機
    車同方向行駛，亦殊未注意與丙○○所駕駛之小貨車保持安
    全間隔，丙○○車身右側乃與伍小鳳機車之左前車頭把手部
    分發生碰撞，足認被告於本件事故確有過失。而依證人成炳
    龍於警詢時證稱「當時在我前方內側車道有一部自小貨車行
    駛，另有一部機車行駛外側車道，與其併行且靠近該自小貨
    車右後側框架處，雙方就發生擦撞」等語（見警卷第7 頁背
    面），堪認伍小鳳就本件事故之發生亦有過失責任。然此僅
    屬量刑時應予考量之事由，仍不能因而解免被告過失之責。
    嗣伍小鳳因頭部受傷經送醫急救後，仍因顱內出血而不治死
    亡之事實，有臺灣高雄地方法院檢察署相驗屍體證明書、法
    醫驗斷書、高雄醫學大學附設中和紀念醫院疑非病死病歷摘
    要報告表及相片在卷可證，其死亡之結果與被告之過失行為
    間顯具有相當因果關係甚明。本案事證明確，被告犯行，堪
    以認定，應依法論科。
三、核被告所為，係犯刑法第276 條第1 項之過失致人於死罪。
    被告於肇事後留在現場，於有偵查犯罪職權之機關或公務員
    僅知悉犯罪事實，但不知犯罪人為何人前，即向前來現場處
    理之警員坦承肇事等情，業經被告於警詢時自陳在卷，並有
    林園分局交通事故肇事人自首情形紀錄表可供佐參，嗣被告
    並接受裁判，堪認合乎自首之要件，爰依刑法第62條前段之
    規定，減輕其刑。審酌被告駕駛自小客車上路，未能謹慎行
    駛，疏未注意車前狀況，致與被害人駕駛之機車發生擦撞事
    故，造成被害人家屬遭受無法彌補之傷痛，惟被害人於事故
    之發生亦與有過失，並考量被告無犯罪前科紀錄，有臺灣高
    等法院被告前案紀錄表及本院被告院內索引卡紀錄表在卷可
    參，素行良好，且犯後已坦承犯行，復與被害人家屬達成和
    解並賠償損害，有調解委員會調解書附卷可考，被害人家屬
    甲○○亦表示願意原諒被告等一切情狀，量處如主文所示之
    刑，並諭知易科罰金之折算標準，以資懲儆。末查，被告前
    未曾受有期徒刑以上刑之宣告，其因一時不慎，致罹刑章，
    事後坦承犯行，並與被害人家屬達成和解，彌補被害人家屬
    所受損失，尚有悔意，經此偵審程序及罪刑之宣告，當知所
    警惕，信無再犯之虞，被害人家屬甲○○亦到庭表示同意予
    被告緩刑之宣告，本院因認所宣告之刑以暫不執行為當，爰
    併予宣告緩刑2 年，以啟自新。
四、末按前條之判決（科刑或免刑），得就起訴之犯罪事實，變
    更檢察官所引應適用之法條，刑事訴訟法第300 條定有明文
    。本件公訴意旨雖認被告係涉犯刑法第276 條第2 項之業務
    過失致死罪嫌，然被告並非從事駕駛業務之人，業經證人即
    D7-6908 號自小客車所有人乙○○到庭證稱「被告當天向我
    借車去搬東西，他不是我僱用之員工」等語在卷，是被告自
    不能成立該起訴之罪名，僅能成立同條第1 項之過失致死罪
    ，因二罪之基本犯罪事實並無不同，爰變更檢察官起訴法條
    ，附此敘明。
據上論斷，應依刑事訴訟法第299 條第1 項前段、第300 條，刑
法第276 條第1 項、第62條前段、第41條第1 項前段、第74條第
1項第1款，刑法施行法第1條之1 ，判決如主文。
本案經檢察官丁○○到庭執行職務。
中　　華　　民　　國　　96　　年　　3 　　月　　28　　日
                  交通法庭  審判長法  官  黃建榮
                                  法  官  洪珮婷
                                  法  官  李嘉益
以上正本證明與原本無異。
如不服本判決，應於收受送達後10日內向本院提出上訴書狀。
中　　華　　民　　國　　96　　年　　3 　　月　　28　　日
　　　　　　　　　　　　　　　　　書記官  郭南宏
附錄本判決論罪科刑之法條：
中華民國刑法第276條(過失致死罪)
因過失致人於死者，處 2 年以下有期徒刑、拘役或 2 千元以下
罰金。
從事業務之人，因業務上之過失犯前項之罪者，處 5 年以下有期
徒刑或拘役，得併科3 千元以下罰金。
